高雄高等行政法院判決　　　　　　　　　　　　　　　九十二年度訴字第七０七號
　　　　　　　　　　　　　　　.
　　原　　　告　蕭婉后即尚瑩企業社
　　訴訟代理人　陳克城　律師
　　被　　　告　財政部臺灣省南區國稅局
　　代　表　人　朱正雄　局長
　　訴訟代理人　乙○○
右當事人間因營業稅事件，原告不服財政部中華民國九十二年二月十三日台財訴字第
０九０００一一九七０號訴願決定，提起行政訴訟，本院判決如左：
　　主  文
原告之訴駁回。
訴訟費用由原告負擔。
　　事  實
壹、事實概要：
原告於民國（下同）八十四年九月至十二月間，因購進廢鐵，未依規定取得合法憑證
，而取得非實際交易對象有限責任臺灣省廢棄物運銷合作社（下稱廢合社）所開立之
統一發票二十五張，金額合計新臺幣（下同）二八、八二九、二一二元，充當進項憑
證並持以申報扣抵銷項稅額，致虛報進項稅額一、四四一、四六二元，經法務部調查
局臺北縣調查站（下稱臺北縣調查站）查獲，移由原處分機關高雄縣政府稅捐稽徵處
（下稱高雄縣稅捐處）審理違章成立，乃核定補徵營業稅一、四四一、四六二元，並
依稅捐稽徵法第四十四條規定，按未依規定取得憑證經查明認定之總額處百分之五罰
鍰計一、四四一、四六０元。原告不服，申請復查，未獲變更，向台灣省政府提起訴
願經遭駁回，復向財政部提起再訴願，經財政部再訴願決定將訴願決定及原處分均撤
銷，由原處分機關另為處分。嗣經原處分機關高雄縣稅捐處依據再訴願決定意旨重行
查核後，仍維持原核定，原告猶表不服，提起訴願，經遭決定駁回，遂提起本件行政
訴訟。
貳、兩造聲明：
一、原告聲明求為判決：
（一）訴願決定及原處分均撤銷。
（二）訴訟費用由被告負擔。
二、被告聲明求為判決：
（一）原告之訴駁回。
（二）訴訟費用由原告負擔。
參、兩造之爭點：
一、原告主張之理由：
（一）原告向廢合社購進系爭廢鐵，確已付與合作社貨款，合計八十四年金額即合作
      社所開立之全部發票金額二八、八二九、二一二元，並無行為時營業稅法第三
      十三條規定之情形，且上開交易已按發票金額百分之五繳交營業稅一、四四一
      、四六０元，如再補徵，顯係重覆課稅。
（二）依訴願決定書內容，指開立發票之廢合社非原告購進系爭廢鐵之交易對象，僅
      依證寰五金企業有限公司（下稱證寰公司）負責人甲○○及廢合社總經理吳招
      治等在臺北縣調查站之談話筆錄，餘無其他任何證據。況二人在調查單位之談
      話筆錄僅說明廢合社共同運銷之程序及作業、付款方式，並未否定此為社員共
      同運銷之廢鐵，況依財政部八十七年七月十四日函附會議紀錄：「（二）台灣
      省廢棄物運銷合作社之司庫如兼具其他營利事業負責人之身分，其交付再生工
      廠之廢棄物，除調查單位移送之筆錄及報告書外，若尚無其他具體事證證明確
      係該營利事業銷售與再生工廠者，基於前述廢棄物回收與一般貨物買賣性質確
      有不同之考量，宜認定係該社社員共同運銷之廢棄物，依一時貿易所得，歸課
      社員之綜合所得稅；而購進廢棄物之再生工廠，所取得該合作社開立金額相符
      之統一發票作為進項憑證申報扣抵銷項稅額部分，亦有前揭財政部八十六年三
      月十八日之函送會議紀錄結論（一）之適用。」故依前開函示，原告之交易對
      象應為廢合社，且既對原告購進系爭廢鐵已無疑義，惟原處分機關對收受貨款
      開立銷項憑證統一發票之廢合社強指其非交易對象，卻又未能說明原告之「交
      易對象」究為何人，足見本件裁罰處分實無依據。
（三）證寰公司負責人甲○○兼擔任廢合社司庫，受該社委託代理買賣該社廢鐵及收
      付共同運銷款，其交易對象非僅為原告，尚有其他買受人，與原告同為由司庫
      甲○○經手向廢合社買入廢鐵，而交易方式、付款方式、完稅方式完全相同者
      有昇瑩企業行、承瑩企業行，然以上二家公司經向財政部再訴願後，經決定將
      「原處分撤銷，由原處分機關另為處分。」且由原處分機關「撤銷原處分」結
      案，而原告則遭訴願決定駁回，結論卻不同。
（四）高雄縣稅捐處八十九年十一月十日八九高縣稅法字第七三四二０號重核復查決
      定之所以仍認廢合社並非系爭買賣之實際交易對象，維持原補徵營業稅及罰鍰
      之處分，其理由無非以賣方出面接洽者甲○○，據前廢合社總經理吳招治提供
      本處之司庫資料表僅登記為蕭小姐，又查無甲○○為司庫之任何資料為由，而
      維持原處分。然查，廢合社固提供前開資料，高雄縣稅捐處於八十九年十月十
      二日函詢廢合社甲○○曾否擔任司庫職務時，據該社八十九年十月二十四日總
      字第一六０號函復：「．．．本社廢鐵收集站登記司庫為蕭千金小姐，但實際
      擔任司庫工作為其弟甲○○負責執行司庫工作．．．。」並為高雄縣稅捐處據
      以撤銷對昇瑩企業行謝復恩及承瑩企業行蕭諭芳補稅、罰鍰處分之理由。是甲
      ○○為廢合社司庫蕭千金之代理人，代其執行司庫業務，應無疑義。再據財政
      部賦稅署對司庫之性質補充說明：「．．．在外代表合作社收集及出售廢棄物
      ，亦代表合作社支付及收受貨款．．．。」因此甲○○不僅代表廢合社將廢棄
      物出售與原告，且亦銷售與昇瑩等其他商號，雖情況相同，惟行政處分結果互
      異。原處分機關顯有違反行政程序法第四十三條證據法則及第六條禁止差別待
      遇原則。
（五）又被告辯稱：原告之現金簿記載，於八十四年十月一日開業設立之資本額為四
      十七萬元，卻自八十四年十二月十六日以現金支付進貨貨款連同稅額高達三千
      餘萬元與廢合社司庫甲○○，並自同日取得廢合社所開立之統一發票作為進項
      憑證，惟查無足額之現金收入足以支應現金支出，且原告進貨日期及該日現金
      支付進貨款金額與廢合社開立發票日期不符計三十一筆，甚且有於八十四年十
      月一日開業前之九月十五日、二十三日、二十七日即已進貨並現金支付貨款之
      不合理情事，且現金簿亦未載有原告借款之現金收入及償還借款之現金支出，
      無法證明原告進貨時確有向蕭順治（原告之祖父）借貸支付予廢合社司庫之事
      實云云。惟查：
  １、廢棄物買賣廠商，有者須待廢合社開出發票後按會計作業程序申請支付貨款。
      有者應司庫或社員要求交貨當時即支付現金，甚或未交貨前即預支貨款，且廢
      合社常有累積社員數次交貨後併同開立一張發票，則發票日期與原告現金簿記
      載支付日期不符，自屬常情。
  ２、開業前預先進貨，一般商行事所多有，被告據此指摘顯對一般商場習俗有欠瞭
      解。至指原告申報尚瑩企業行資本額僅四十七萬元，而買賣交易自八十四年十
      至十二月卻高達數千萬元之鉅，非無疑義。第按營業人為減輕稅賦無不低報資
      本額，再者原告進貨向祖父蕭順治調借資金，因祖孫關係借時未立書據，但償
      還時仍有列帳，前後計九筆共二千七百餘萬元，足以證明進貨時有借貸支付貨
      款之事實。
  ３、八十四年迄今，幾近十載，當時原告之有進貨事實，不但原處分機關高雄縣稅
      捐處復查決定已予認定，即被告於九十二年十一月三日之答辯狀亦指「原告於
      八十四年十至十二月向證寰公司負責人甲○○購進廢鐵，未依規定取得合法憑
      證．．．。」按買賣係一方移轉財產權於他方，他方則必須支付價金，乃眾所
      周知之鐵則。原告向甲○○進貨、付款，早已銀貨兩訖，甲○○本人亦已到庭
      證明無訛。惟被告卻提出無法稽核陳年老帳，代賣方主張「原告進貨時無支付
      進貨貨款與廢合社之司庫蕭君．．．。」其立場如何，令人費解。
（六）原處分對原告確有買進廢鐵及有給付價款與甲○○之事實，自始即無爭議，僅
      以甲○○非廢合社司庫，不能由非交易對象之廢合社開立發票為原處分之唯一
      理由。如今此一理由顯不存在，竟另闢途徑另找理由指摘原告未支付進貨貨款
      ，作其處分之依據，已失公允，乃訴請撤銷原處分及訴願決定等語。
二、被告主張之理由：
（一）補徵營業稅部分
  １、按「營業人當期銷項稅額，扣減進項稅額後之餘額，為當期應納或溢付營業稅
      額。．．．進項稅額，指營業人購買貨物或勞務時，依規定支付之營業稅額。
      」「營業人左列進項稅額，不得扣抵銷項稅額：一、購進之貨物或勞務未依規
      定取得並保存第三十三條所列之憑證者。」「營業人以進項稅額扣抵銷項稅額
      者，應具有載明其名稱、地址及統一編號之左列憑證：一、購買貨物或勞務時
      ，所取得載有營業稅額之統一發票。」為行為時營業稅法第十五條第一項、第
      三項、第十九條第一項第一款、第三十三條第一款所明定。次按「對外營業事
      項之發生，營利事業應於發生時自他人取得原始憑證，如進貨發票，或給與他
      人原始憑證，如銷貨發票。給與他人之憑證，應依次編號並自留存根或副本。
      」為稅捐稽徵機關管理營利事業會計帳簿憑證辦法第二十一條所規定。又「租
      稅稽徵程序，稅捐稽徵機關雖依職權調查原則而進行，惟有關課稅要件事實，
      多發生於納稅義務人所得支配之範圍，稅捐稽徵機關掌握困難，為貫徹公平合
      法課稅之目的，因而課納稅義務人申報協力義務。」司法院釋字第五三七號解
      釋在案。又「當事人主張事實須負舉證責任倘其所提出之證據不足為主張事實
      之證明自不能認其主張之事實為真實。」最高行政法院（即改制前行政法院）
      三十六年度判字第十六號著有判例。另「營業人雖有進貨事實，惟不依規定取
      得交易對象開立之進項憑證，而取得非交易對象開立之進項憑證，申報扣抵銷
      項稅額時，該項已申報扣抵之銷項營業稅額顯未依法繳納，仍應依營業稅法第
      十九條第一項第一款規定，就其取得不得扣抵憑證扣抵銷項稅額部分，追補該
      項不得扣抵之銷項稅款。又我國現行加值型營業稅係就各個銷售階段之加值額
      分別予以課稅之多階段銷售稅，各銷售階段之營業人皆為營業稅之納稅義務人
      ，故該非交易對象之人是否已按其開立發票之金額報繳營業稅額，並不影響本
      件營業人補繳營業稅之義務。」亦經最高行政法院（即改制前行政法院）八十
      七年七月份第一次庭長評事聯席會議決議在案。又「（一）如查明營業人確有
      向臺灣省廢棄物運銷合作社之社員購進廢棄物，並向該合作社支付貨款，其取
      得該合作社開立金額相符之統一發票作為進項憑證申報扣抵銷項稅額，於法尚
      無不合，應免依稅捐稽徵法第四十四條及營業稅法第十九條或第五十一條第五
      款規定補稅處罰。至於該合作社之個人社員透過該合作社銷售廢棄物部分，依
      本部八十四年八月二十一日台財稅第八四一六四三八三六號函規定，免辦理營
      業登記，惟應依法課徵綜合所得稅。」「（一）．．．『如查明營業人確有向
      臺灣省廢棄物運銷合作社之社員購進廢棄物，並向該合作社支付貨款，其取得
      該合作社開立金額相符之統一發票作為進項憑證申報扣抵銷項稅額，於法尚無
      不合，應免依稅捐稽徵法第四十四條及營業稅法第十九條或第五十一條第五款
      規定補稅處罰。』上開情形，如營業人係支付貨款與該合作社未具營利事業負
      責人身分之司庫，亦有適用。（二）臺灣省廢棄物運銷合作社之司庫如兼具其
      他營利事業負責人之身分，其交付再生工廠之廢棄物，除調查單位移送之筆錄
      及報告書外，若尚無其他具體事證證明確係該營利事業銷售與再生工廠者，基
      於前述廢棄物回收與一般貨物買賣性質確有不同之考量，宜認定係該社社員共
      同運銷之廢棄物，依一時貿易所得，歸課社員之綜合所得稅；而購進廢棄物之
      再生工廠，所取得該合作社開立金額相符之統一發票作為進項憑證申報扣抵銷
      項稅額部分，亦有前揭財政部八十六年三月十八日之函送會議紀錄結論（一）
      之適用。（三）有關調查單位所作之調查筆錄及移送報告書，僅供稽徵機關作
      為課稅之參考，非認定課稅之唯一依據，調查單位尊重稽徵機關就本案基於權
      責之處理。」亦分別為財政部八十六年三月十八日台財稅第八六一八八八０六
      一號函釋及八十七年七月十四日台財稅第八七一九五三０九０號函附會議紀錄
      在案。
  ２、查（１）原告於八十四年九月至十二月間向證寰公司負責人甲○○購進廢鐵，
      未依規定取得合法憑證，而取得非實際交易對象廢合社所開立之統一發票二十
      五張，金額合計二八、八二九、二一二元，充當進項憑證，並持以申報扣抵銷
      項稅額，致虛報進項稅額一、四四一、四六二元，參照首揭最高行政法院八十
      七年七月份第一次庭長評事聯席會議決議意旨，該非交易對象廢合社是否已按
      其開立發票之金額報繳營業稅額，並不影響本件原告補繳營業稅之義務，合先
      敘明。（２）又查甲○○八十五年五月二十一日於臺北縣調查站談話筆錄坦承
      其為證寰公司負責人，從事廢鐵回收工作，並供稱：「其使用廢合社統一發票
      依發票金額百分之五付營業稅、百分之０．四付手續費、百分之０．八付人頭
      社員費。我等均有交貨予再生工廠，並以廢合社之統一發票開立予再生工廠作
      為進項憑證．．．，有開立廢合社之發票給予尚瑩企業社作為進項憑證。」另
      據廢合社總經理吳招治之調查筆錄所載，因拾荒業者將廢棄物交予收集站，收
      集站無法取得進項憑證而於轉售予再生工廠時需開立銷貨發票，為解決此問題
      乃成立廢合社，由收集拾荒業者廢棄物之各收集站成為社員（亦稱司庫），由
      廢合社代收集站開立發票予再生工廠，吳招治又稱：「按一般狀況是由再生工
      廠或由各司庫打電話給本社員工（包括總社、桃園分社及彰化分社）告知要開
      立多少面額、何種品名之後，本社員工即依所示開立發票予再生工廠，貨款係
      由再生工廠直接交予司庫，至於百分之五的營業稅及百分之０．三五的手續費
      則由司庫匯至本社，如果該司庫沒有社員可以攤提而是由我提供社員攤提個人
      一時貿易，則需再另外支付千分之八的費用。」「如果工廠或公司等法人要參
      加，我都要求渠等以個人名義參加，成為本社的收集站（司庫）。」「實際上
      我廢合社在作業上會把一些公司、工廠（使用廢合社發票）之聯絡人列為司庫
      ，所以司庫不一定是收集站。」等語，本件開立發票之廢合社僅係收取代價代
      為開立發票而已，自非原告之實際交易對象。次查每筆交易金額均達幾十萬元
      ，大多數的交易金額均超過九００、０００元以上，甚至有高達二、三百萬者
      ，主張全數付現有悖一般商業交易習慣，且原告亦無法提示支付價款證明。況
      且吳招治對調查機關詢問有關司庫或再生工廠取得廢合社發票後如何付款一事
      答稱：「只有正隆紙業公司會依發票金額全額付款，我們廢合社再將這些錢打
      散，分給交貨給正隆紙業公司的司庫。其他的再生工廠或司庫僅付我們發票金
      額百分之五營業稅及百分之０．四的手續費，如有使用我們介紹的社員攤提一
      時貿易所得，據以開立發票使用，則加付發票金額百分之０．八之費用。」足
      見交易之貨款並未交予廢合社。至原告所提示之現金簿，充其量僅能證明其有
      購進該批廢鐵之事實，尚難據以認定其實際有交付貨款予廢合社，再者，本件
      原告雖經原處分機關認定有進貨事實，惟並未支付貨款予廢合社，業如前述。
      是其取得該社開立之統一發票，核屬營業稅法第十九條第一項第一款規定不得
      扣抵銷項稅額之憑證，其進項稅額仍不得申報扣抵銷項稅額，原告持以申報扣
      抵，即有未合。又原告於八十九年七月二十九日委託甲○○在原處分機關高雄
      縣稅捐處所作之談話筆錄說明：「係由廢合社載運廢鐵至尚瑩企業行所設立之
      收集站場後，本商號即付現金予廢合社之社員或司庫。已不記得支付與廢合社
      之那位社員或司庫，僅記得其中一位為甲○○。」經查，前廢合社總經理吳招
      治提供給原處分機關之司庫資料表司庫僅登記為蕭小姐，又查無甲○○為司庫
      之任何資料，原處分機關乃依財政部八十七年七月十四日函附會議紀錄意旨，
      維持原核定，並無不合。（３）原告就取得系爭統一發票實際交易情形，於原
      處分機關談話筆錄主張係由廢合社司庫甲○○介紹，與該社社員直接交易，因
      未查證社員身分，而無法提供實際接洽者資料，於對方僱車交貨時，以現金支
      付貨款云云。迄向臺灣省政府訴願（補充理由則改口）則辯稱：「甲○○為原
      告之業務代表，亦為廢合社之司庫，故在原告與廢合社交易當時為了方便回收
      業者及社員，且廢料回收交易時皆以現金交易為主，俟一段時日再與廢合社對
      帳，由廢合社據實開立發票與原告入帳及完稅之用．．．。」就系爭貨款一則
      主張直接交付予社員，一則主張甲○○與原告之交易為其以廢合社司庫及社員
      所為之交易，顯相矛盾。又查司庫名義為蕭千金並非甲○○，業如前述，原告
      雖主張甲○○對蕭千金有其代理權，惟無法提示確實代理之證明文件且前後說
      詞不一，參照首揭判例意旨，原告之主張所提出之證據不足為主張事實之證明
      ，自不能認定為真實，所訴核不足採。
  ３、次查原告營業登記為廢鐵買賣業，於八十四年十月一日開業，營業現金收入為
      獨資業主出資資本額及現金銷貨收入或賒銷之應收帳款收現（按：原告八十四
      年度營利事業所得稅結算申報並無非營業收益），依原告八十四年度現金簿記
      載八十四年十月一日設立資本額四七０、０００元、而於八十四年十二月七日
      及八十四年十二月十八日現金銷貨收入四、七九二、六八五元及三、七一０、
      九六七元，無賒銷之應收帳款收現，卻於八十四年十月九日起至八十四年十二
      月十六日止，以現金支付進貨貨款二八、八二九、二一二元及稅額一、四四一
      、四六二元，合計高達三０、二七０、六七四元予廢合社之司庫甲○○，並於
      現金支付貨款同日取得廢合社所開立之統一發票作為進項憑證，並持以申報扣
      抵銷項稅額，核無足額之現金收入足以支應現金支出，與臺灣臺北地方法院檢
      察署八十五年偵字第一五九一五號、八十七年偵字第二四五四八號、二０七四
      五號、九一七一號起訴書認定其犯罪事實分別為：「吳招治為圖得不法利益，
      及幫助公司、行號或從事廢棄物買賣之個人逃漏稅捐，竟與廢合社內之會計人
      員．．．等人，共同基於概括之犯意聯絡，自民國八十年間起，先後在上開廢
      合社內，以非實際從事廢棄物收集之人頭社員，製造不實交易紀錄，據以開立
      統一發票出售。其方式係吸收公司、行號或從事經營廢棄物買賣之業者，以個
      人名義加入廢合社成為會員，再由社員提供親友、員工名單，充作廢合社之人
      頭社員。廢合社之社員，如需購買廢合社統一發票時，則由廢合社事務人員先
      依欲購買者之要求開立並交付統一發票，再就其所提供之人頭社員，任意攤提
      （分配）個人一時交易所得，製造不實交貨紀錄。而購買者依所購統一發票金
      額百分之五．四（其中百分之五部分繳營業稅、百分之０．四部分為手續費）
      付費與廢合社。如購用之社員未提供人頭社員，則由廢合社提供人頭社員攤提
      一時貿易所得，製造不實交貨紀錄，但需加付使用發票金額百分之０．八之人
      頭社員費用，由提供人頭者分得其中四分之三（即百分之０．六），其餘百分
      之０．二則分予吳招治。」「十、甲○○．．．為公司、行號負責人或業務人
      員，明知所屬公司行號係經營廢棄物買賣業務，非屬共同運銷性質，竟先後自
      八十年間起，加入廢合社成為社員，或提供人頭予廢合社、或利用廢合社提供
      之人頭社員，分別以所需發票金額百分之五．四或六．二不等代價，購得統一
      發票，作為所屬公司、行號之進項憑證，或於銷貨時提供銷貨對象作為進項憑
      證，以逃漏稅捐。」認定原告進貨時無支付進貨貨款予廢合社之司庫甲○○，
      而向廢合社購買統一發票之事實不謀而合，顯見原告未確實支付進貨貨款予廢
      合社司庫甲○○之事實甚明。
  ４、另查原告委託甲○○至原處分機關說明其於八十四年十月至十二月間取得廢合
      社所開立發票支付貨款情形稱：「原告因需現金購入廢鐵，故由負責人蕭婉后
      女士向其爺爺蕭順治先生調借現金，因係祖孫關係，故並未書寫借據，並俟原
      告廢鐵售予工廠後，再將所出售廢鐵之付款票據直接交付爺爺蕭順治先生，以
      償還前所借之款項，蕭順治先生並將票據存入華南銀行南都分行000000
      00號綜合存款戶名蕭順治帳戶內。茲檢附相關付款證明文件。」等語，查原
      告主張現金支付貨款及償還借款情形之日期及金額詳述如下：（一）八十四年
      九月十五日支付貨款二、０００、０００元、八十四年九月二十三日支付貨款
      二、五００、０００元、八十四年九月二十七日支付貨款二、０００、０００
      元、八十四年十月四日支付貨款一、０００、０００元、八十四年十月四日支
      付貨款一、五００、０００元，故前述現金支付貨款日期在開立發票日期之前
      。（二）八十四年十月三十日償還借款七、三四七、八三０元。（三）八十四
      年十一月四日償還借款一、八二七、九四三元。（四）八十四年十月十一日支
      付貨款二、０００、０００元、八十四年十月二十四日支付貨款三、０００、
      ０００元、八十四年十月二十八日支付貨款一、五００、０００元、八十四年
      十一月三日支付貨款一、五００、０００元、八十四年十一月九日支付貨款二
      、０００、０００元、八十四年十一月十五日支付貨款一、五００、０００元
      、八十四年十一月十八日支付貨款一、０００、０００元、八十四年十一月十
      八日支付貨款一六０、０００元，故前述現金支付貨款日期會在開立發票日期
      之前。（五）八十四年十一月八日償還借款二、九五０、七四七元、八十四年
      十一月二十一日償還借款四、三七四、一三五元、八十四年十一月三十日償還
      借款三、八四０、四三九元、八十四年十二月四日償還借款一、一六二、八０
      ０元。（六）八十四年十一月二十七日支付貨款二、五００、０００元、八十
      四年十一月三十日支付貨款一、０００、０００元、八十四年十二月一日支付
      貨款三、五００、０００元、八十四年十二月四日支付貨款二、０００、００
      ０元，故前述現金支付貨款日期會在開立發票日期之前。（七）八十四年十二
      月八日償還借一、０００、０００元、八十四年十二月十三日償還借款一、０
      一二、四八四、八十四年十二月二十三日償還借款四、七九二、六八五元、八
      十五年一月五日償還借款三、七一０、九六七元。經依原告上開主張現金支付
      貨款日期、金額及取得發票日期與原告八十四年度進貨簿、現金簿及廢合社當
      期代收營業稅及手續費對帳表勾稽結果，其進貨日期及該日現金支付進貨貨款
      金額（未含稅）分別為八十四年十月九日二、九九三、六五八元及四六、００
      八元等二筆、八十四年十月十一日五、九五五、四九三元、八十四年十一月一
      日二、五五一、七五０元、二三六、二六八元及九四五、四三八元等三筆、八
      十四年十一月二日八三三、六三八元及一一四、二六四元等二筆、八十四年十
      一月三日九四二、八八四元、八十四年十一月四日七六九、七六０元及一六九
      、五九六元等二筆、八十四年十一月五日九五一、五七五元、八十四年十一月
      六日九四七、四一二元、八十四年十一月八日八一六、八九三元及一二五、０
      六四元等二筆、八十四年十一月十日八五六、六七三元、八十四年十一月十二
      日七八六、八０三元、八十四年十一月十三日四七一、七０八元、八十四年十
      一月二十日八、四七六元、八十四年十二月一日九九五、五九七元、八十四年
      十二月三日九八六、四九二元、八十四年十二月四日九九二、０二五元、八十
      四年十二月六日九八九、八六五元、八十四年十二月七日七二四、二三０元、
      八十四年十二月九日九九一、四三八元、八十四年十二月十二日九九一、八一
      五元、八十四年十二月十三日九六九、八二八元及八十四年十二月十六日六八
      五、六一七元，可證原告其帳載現金支付貨款日期與開立發票日期均相同之主
      張不符，甚且有於八十四年十月一日開業前之八十四年九月十五日、八十四年
      九月二十三日及八十四年九月二十七日即已進貨並現金支付貨款之不合理情事
      ，且現金簿亦未載有原告借款之現金收入及償還借款之現金支出，無法證明原
      告進貨時確有向蕭順治借款支付予廢合社司庫甲○○之事實。
  ５、又原告所舉昇瑩企業行及承瑩企業行二案，其待證有支付進貨貨款予廢合社司
      庫甲○○之事實與本件並未相同，無從援引比附，併予敘明。
  ６、綜上，依證據共通原則，足證原告未有支付進貨貨款予廢合社司庫甲○○之事
      實而取得非實際交易對象之進項憑證，並持以申報扣抵銷項稅額，致虛報進項
      稅額一、四四一、四六二元，參照首揭司法院解釋意旨，原處分依首揭規定，
      核定補徵營業稅一、四四一、四六二元，並無不合。
（二）違反稅捐稽徵法罰鍰部分
  １、按「營利事業依法規定應給與他人憑證而未給與，應自他人取得憑證而未取得
      ，或應保存憑證而未保存者，應就其未給與憑證，未取得憑證或未保存憑證，
      經查明認定之總額，處百分之五罰鍰。」為稅捐稽徵法第四十四條所明定。次
      按「人民違反法律上之義務而應受行政罰之行為，法律無特別規定時，雖不以
      出於故意為必要，仍須以過失為其責任條件。但應受行政罰之行為，僅須違反
      禁止規定或作為義務，而不以發生損害或危險為其要件者，推定為有過失，於
      行為人不能舉證證明自己無過失時，即應受處罰。」為司法院釋字第二七五號
      解釋所釋示。又「核釋營業人取得非實際交易對象所開之統一發票作為進項憑
      證申報扣抵銷項稅額案件之處理原則。說明：二、為符合司法院大法官會議釋
      字第三三七號解釋意旨，對於營業人取得非實際交易對象所開立之統一發票作
      為進項憑證申報扣抵銷項稅額之案件，應視情節，分別依下列原則處理：．．
      ．（二）取得虛設行號以外其他非實際交易對象開立之憑證申報扣抵案件：．
      ．．２、有進貨事實者：（１）進貨部分，因未取得實際銷貨人出具之憑證，
      應依稅捐稽徵法第四十四條規定處以行為罰。」為財政部八十三年七月九日臺
      財稅字第八三一六０一三七一號函所明釋。
  ２、原告於八十四年九月至十二月間向證寰公司負責人甲○○購進廢鐵，未依規定
      取得合法憑證，而取得廢合社所開立之統一發票二十五張，金額合計二八、八
      二九、二一二元，如前所述，有證寰公司負責人甲○○及前廢合社總經理吳招
      治之調查筆錄、廢合社當期代收營業稅及手續費對帳表及專案申請調檔統一發
      票查核清單可稽，違章事證足堪認定，原處分依首揭規定，按查明認定之總額
      二八、八二九、二一二元處百分之五罰鍰一、四四一、四六０元，並無違誤。
（三）綜上，原告之訴為無理由，請予駁回，以維稅政等語。
    理  由
壹、程序部分：
    按營業稅自八十八年七月一日改為國稅後，本應由財政部各地區國稅局負責稽徵
    ，惟因各地區國稅局鑒於組織架構、辦公廳舍等相關問題，原經行政院依稅捐稽
    徵法第三條規定，核定委託各直轄市、縣（市）政府所屬稅捐稽徵處代徵；嗣行
    政院復以八十九年六月十六日台八十九財一七五五七號函核定自九十二年一月一
    日起，將委託各直轄市、縣（市）政府所屬稅捐稽徵處代徵之營業稅，回歸由財
    政部各地區國稅局稽徵，是原告於九十二年六月二十三日提起本件訴訟，即以財
    政部臺灣省南區國稅局為被告，於法自無不合，合先敘明。
貳、實體部分：
一、按「營業人左列進項稅額，不得扣抵銷項稅額：一、購進之進貨或勞務未依規定
    取得並保存第三十三條所列之憑證者。．．．」、「營業人以進項稅額扣抵銷項
    稅額者，應具有載明其名稱、地址及統一編號之左列憑證：一、購買貨物或勞務
    時，所取得載有營業稅額之統一發票．．．」、「營利事業依法規定應給與他人
    憑證而未給與，應自他人取得憑證而未取得，或應保存憑證而未保存者，應就其
    未給與憑證、未取得憑證或未保存憑證，經查明認定之總額，處百分之五罰鍰。
    」分別為行為時營業稅法第十九條第一項第一款、第三十三條第一款及稅捐稽徵
    法第四十四條所明定。次按「．．．說明：二、為符合司法院大法官會議釋字第
    三三七號解釋意旨，對於營業人取得非實際交易對象所開立之統一發票作為進項
    憑證申報扣抵銷項之案件，應視情節，分別依左列原則處理．．．（二）取得虛
    設行號以外其他非實際交易對象開立之憑證申報扣抵案件．．．２、有進貨事實
    者：進貨部分，因未取得實際銷貨人出具之憑證，應依稅捐稽徵法第四十四條
    規定處以行為罰。至進貨人取得銷貨人以外之營業人所開立之發票申報扣抵，
    如查明開立發票之營業人已依法申報繳納該應納之營業稅額者，則尚無逃漏，除
    依前項規定處以行為罰外，依營業稅法第十九條第一項第一款規定，應就其取得
    不得扣抵憑證扣抵銷項稅額部分，追補稅款。．．．」為財政部八十三年七月九
    日臺財稅字第八三一六０一三七一號函所揭示。
二、經查，原告於八十四年九月至十二月間，因涉嫌購進廢鐵，未依規定取得合法憑
    證，而取得非實際交易對象廢合社所開立之統一發票二十五張，金額合計二八、
    八二九、二一二元，充當進項憑證並持以申報扣抵銷項稅額，致虛報進項稅額一
    、四四一、四六二元，經臺北縣調查站查獲，移由原處分機關高雄縣稅捐處審理
    違章成立，乃核定補徵營業稅一、四四一、四六二元，並依稅捐稽徵法第四十四
    條規定，按未依規定取得憑證經查明認定之總額處百分之五罰鍰計一、四四一、
    四六０元。原告不服，申請復查，未獲變更，向台灣省政府提起訴願旋遭駁回，
    復向財政部提起再訴願，經財政部再訴願決定將訴願決定及原處分均撤銷，由原
    處分機關另為處分。嗣經原處分機關高雄縣稅捐處依據再訴願決定意旨重行查核
    後，仍維持原核定等情，業經兩造陳明在卷，並有法務部調查局臺北縣調查站八
    十五年九月五日（八五）板法字第八五一０六三號函、財政部八十九年七月七日
    臺財訴第0000000000號再訴願決定書、高雄縣稅捐處八十九年十一月
    十日八九高縣稅法字第七三四二０號營業稅及罰鍰撤銷重核復查決定書等附於原
    處分卷可稽，洵堪信實。惟原告不服，循序提起本件行政訴訟，其理由無非略以
    ：甲○○係廢合社之司庫，有代表廢合社對外進行廢棄物買賣並代收價金之權限
    ，是原告雖係向代表廢合社之甲○○接洽購入廢鐵，並將價金交付與甲○○，仍
    應認原告之實際交易對象亦係為廢合社，依財政部八十六年三月十八日臺財稅字
    第八六一八八八０六一號函示及財政部八十七年七月十四日臺財稅字第八七一九
    五三０九０號函示之意旨，並無補徵營業稅及罰鍰之餘地，被告不查，卻予以補
    徵稅款及處罰，於法不合云云。茲就原告之主張分述如下：
（一）經查，原告就取得系爭統一發票之實際交易情形，依卷附原告於八十七年二月
      二十五日在原處分機關高雄縣稅捐處之談話筆錄，係陳稱：「（問：進貨情形
      。）本行號係經有限責任台灣省廢棄物運銷合作社司庫甲○○先生介紹向省廢
      合社之部分社員交易。」「（問：本次交易實際接洽者。）本行號係經省廢合
      社司庫甲○○先生介紹向廢合社社員購買，因無查證實際交易社員身份、姓名
      ，故無法提供任何資料。」「本行號係以現金支付廢合社司庫甲○○先生介紹
      之社員，故無法提供支票付款證明。」云云，嗣於八十七年九月十四日向台灣
      省政府提出之訴願補充理由書則謂：「甲○○為廢合社司庫，接受廢合社委託
      ，有權代廢合社處理廢合社社員購入之廢鐵及貨款現金等收付事項，．．．。
      」等語，可知原告就系爭貨款一則主張係以現金直接支付於社員，一則主張廢
      合社社員購入廢鐵之貨款現金，係由甲○○收付，足見其前後說詞不一，已堪
      置疑。次查，原告營業登記為廢鐵買賣業，於八十四年十月一日開業，營業現
      金收入為獨資業主出資資本額及現金銷貨收入或賒銷之應收帳款收現（按：原
      告八十四年度營利事業所得稅結算申報並無非營業收益），依原告八十四年度
      現金簿記載八十四年十月一日設立資本額四七０、０００元、而於八十四年十
      二月七日及八十四年十二月十八日現金銷貨收入四、七九二、六八五元及三、
      七一０、九六七元，無賒銷之應收帳款收現，卻於八十四年十月九日起至八十
      四年十二月十六日止，以現金支付進貨貨款二八、八二九、二一二元及稅額一
      、四四一、四六二元，合計高達三０、二七０、六七四元予廢合社之司庫甲○
      ○，並於現金支付貨款同日取得廢合社所開立之統一發票作為進項憑證，並持
      以申報扣抵銷項稅額，核無足額之現金收入足以支應現金支出，與臺灣臺北地
      方法院檢察署八十五年偵字第一五九一五號、八十七年偵字第二四五四八號、
      第二０七四五號、第九一七一號檢察官起訴書認定其犯罪事實分別為：「吳招
      治為圖得不法利益，及幫助公司、行號或從事廢棄物買賣之個人逃漏稅捐，竟
      與廢合社內之會計人員．．．等人，共同基於概括之犯意聯絡，自民國八十年
      間起，先後在上開廢合社內，以非實際從事廢棄物收集之人頭社員，製造不實
      交易紀錄，據以開立統一發票出售。其方式係吸收公司、行號或從事經營廢棄
      物買賣之業者，以個人名義加入廢合社成為會員，再由社員提供親友、員工名
      單，充作廢合社之人頭社員。廢合社之社員，如需購買廢合社統一發票時，則
      由廢合社事務人員先依欲購買者之要求開立並交付統一發票，再就其所提供之
      人頭社員，任意攤提（分配）個人一時交易所得，製造不實交貨紀錄。而購買
      者依所購統一發票金額百分之五．四（其中百分之五部分繳營業稅、百分之０
      ．四部分為手續費）付費與廢合社。如購用之社員未提供人頭社員，則由廢合
      社提供人頭社員攤提一時貿易所得，製造不實交貨紀錄，但需加付使用發票金
      額百分之０．八之人頭社員費用，由提供人頭者分得其中四分之三（即百分之
      ０．六），其餘百分之０．二則分予吳招治。」「十、甲○○．．．為公司、
      行號負責人或業務人員，明知所屬公司行號係經營廢棄物買賣業務，非屬共同
      運銷性質，竟先後自八十年間起，加入廢合社成為社員，或提供人頭予廢合社
      、或利用廢合社提供之人頭社員，分別以所需發票金額百分之五．四或六．二
      不等代價，購得統一發票，作為所屬公司、行號之進項憑證，或於銷貨時提供
      銷貨對象作為進項憑證，以逃漏稅捐。」亦認定取得廢合社發票之公司、行號
      ，並未實際支付貨款，而甲○○係向廢合社購買不實之發票，以供公司、行號
      逃漏稅捐，顯見原告未確實支付進貨貨款予廢合社司庫甲○○之事實甚明。
（二）另查原告委託甲○○至原處分機關說明其於八十四年十月至十二月間取得廢合
      社所開立發票支付貨款情形係稱：「原告因需現金購入廢鐵，故由負責人蕭婉
      后女士向其爺爺蕭順治先生調借現金，因係祖孫關係，故並未書寫借據，並俟
      原告廢鐵售予工廠後，再將所出售廢鐵之付款票據直接交付爺爺蕭順治先生，
      以償還前所借之款項，蕭順治先生並將票據存入華南銀行南都分行00000
      000號綜合存款戶名蕭順治帳戶內。茲檢附相關付款證明文件。」等語，查
      原告主張現金支付貨款及償還借款情形之日期及金額詳述如下：（１）八十四
      年九月十五日支付貨款二、０００、０００元、八十四年九月二十三日支付貨
      款二、五００、０００元、八十四年九月二十七日支付貨款二、０００、００
      ０元、八十四年十月四日支付貨款一、０００、０００元、八十四年十月四日
      支付貨款一、五００、０００元，故前述現金支付貨款日期在開立發票日期之
      前。（２）八十四年十月三十日償還借款七、三四七、八三０元。（３）八十
      四年十一月四日償還借款一、八二七、九四三元。（４）八十四年十月十一日
      支付貨款二、０００、０００元、八十四年十月二十四日支付貨款三、０００
      、０００元、八十四年十月二十八日支付貨款一、五００、０００元、八十四
      年十一月三日支付貨款一、五００、０００元、八十四年十一月九日支付貨款
      二、０００、０００元、八十四年十一月十五日支付貨款一、五００、０００
      元、八十四年十一月十八日支付貨款一、０００、０００元、八十四年十一月
      十八日支付貨款一六０、０００元，故前述現金支付貨款日期會在開立發票日
      期之前。（５）八十四年十一月八日償還借款二、九五０、七四七元、八十四
      年十一月二十一日償還借款四、三七四、一三五元、八十四年十一月三十日償
      還借款三、八四０、四三九元、八十四年十二月四日償還借款一、一六二、八
      ００元。（６）八十四年十一月二十七日支付貨款二、五００、０００元、八
      十四年十一月三十日支付貨款一、０００、０００元、八十四年十二月一日支
      付貨款三、五００、０００元、八十四年十二月四日支付貨款二、０００、０
      ００元，故前述現金支付貨款日期會在開立發票日期之前。（７）八十四年十
      二月八日償還借一、０００、０００元、八十四年十二月十三日償還借款一、
      ０一二、四八四、八十四年十二月二十三日償還借款四、七九二、六八五元、
      八十五年一月五日償還借款三、七一０、九六七元。經依原告上開主張現金支
      付貨款日期、金額及取得發票日期與原告八十四年度進貨簿、現金簿及廢合社
      當期代收營業稅及手續費對帳表勾稽結果，其進貨日期及該日現金支付進貨貨
      款金額（未含稅）分別為八十四年十月九日二、九九三、六五八元及四六、０
      ０八元等二筆、八十四年十月十一日五、九五五、四九三元、八十四年十一月
      一日二、五五一、七五０元、二三六、二六八元及九四五、四三八元等三筆、
      八十四年十一月二日八三三、六三八元及一一四、二六四元等二筆、八十四年
      十一月三日九四二、八八四元、八十四年十一月四日七六九、七六０元及一六
      九、五九六元等二筆、八十四年十一月五日九五一、五七五元、八十四年十一
      月六日九四七、四一二元、八十四年十一月八日八一六、八九三元及一二五、
      ０六四元等二筆、八十四年十一月十日八五六、六七三元、八十四年十一月十
      二日七八六、八０三元、八十四年十一月十三日四七一、七０八元、八十四年
      十一月二十日八、四七六元、八十四年十二月一日九九五、五九七元、八十四
      年十二月三日九八六、四九二元、八十四年十二月四日九九二、０二五元、八
      十四年十二月六日九八九、八六五元、八十四年十二月七日七二四、二三０元
      、八十四年十二月九日九九一、四三八元、八十四年十二月十二日九九一、八
      一五元、八十四年十二月十三日九六九、八二八元及八十四年十二月十六日六
      八五、六一七元，可證原告其帳載現金支付貨款日期與開立發票日期均相同之
      主張不符，甚且有於八十四年十月一日開業前之八十四年九月十五日、八十四
      年九月二十三日及八十四年九月二十七日即已進貨並現金支付貨款之不合理情
      事，且現金簿亦未載有原告借款之現金收入及償還借款之現金支出，並無法證
      明原告進貨有向蕭順治借款支付予廢合社司庫甲○○之事實，是原告主張其係
      將價金交付與廢合社之司庫甲○○，應認原告之實際交易對象亦係廢合社云云
      ，委無可採。
（三）又按「財政部研商「營業人取得廢棄物運銷合作社開立之統一發票涉嫌違章案
      件查核及執行相關事宜」會議紀錄：六、會議結論：關於調查單位查獲營業人
      取得臺灣省廢棄物運銷合作社開立之統一發票作為進項憑證申報扣抵銷項稅額
      涉嫌違章案件，究應如何處理，案經與會單位充分討論，獲致結論如次：（一
      ）如查明營業人確有向臺灣省廢棄物運銷合作社之社員購進廢棄物，並向該合
      作社支付貨款，其取得該合作社開立金額相符之統一發票作為進項憑證申報扣
      抵銷項稅額，於法尚無不合，應免依稅捐稽徵法第四十四條及營業稅法第十九
      條或第五十一條第五款規定補稅處罰。至於該合作社之個人社員透過該合作銷
      售廢棄物部分，依本部八十四年八月二十一日台財稅第八四一六四三八三六號
      函規定，免辦理營業登記，惟應依法課徵綜合所得稅。（二）如查明營業人雖
      有購進廢棄物之事實，惟未支付貨款予臺灣省廢棄物運銷合作社，其取得該社
      開立之統一發票作為進項憑證申報扣抵銷項稅額者，除進貨未取得實際銷貨人
      出具之憑證，依營業稅法第十九條第一項第一款規定，應就其取得不得扣抵憑
      證而扣抵銷項稅額部分，追補稅款外，並應依稅捐稽徵法第四十四條規定處以
      行為罰。．．．。」「．．．八十七年六月五日立法院陳委員○容、施委員○
      生及郭委員○生聯合舉辦「『廢棄物回收逃漏稅處罰案』──業者與相關部會
      協調會」會議紀錄．．．伍、會議結論：關於廢棄物回收業者涉嫌買賣發票藉
      以逃漏稅案，由於廢棄物之回收，多係透過個人到處收集後，再逐層集中交付
      再生工廠，其產業性質與一般貨物買賣殊有不同；而臺灣省廢棄物運銷合作社
      更具有促使廢棄物買賣進入加值型營業稅體系之功能。因此，關於依調查局調
      查而成立之營業人取得台灣省廢棄物運銷合作社開立之統一發票作為進項憑證
      之違章案件，究應如何處理與解決，經本次會議協調，獲致結論如下：（一）
      依財政部８６＼３＼１８台財稅第８６１８８８０６１號函送同年３月３日研
      商「營業人取得廢棄物運銷合作社開立之統一發票涉嫌違章案件查核及執行相
      關事宜」會議紀錄之結論（一）「如查明營業人確有向台灣省廢棄物運銷合作
      社之社員購進廢棄物，並向該合作社支付貨款，其取得該合作社開立金額相符
      之統一發票作為進項憑證申報扣抵銷項稅額，於法尚無不合，應免依稅捐稽徵
      法第四十四條及營業稅法第十九條或第五十一條第五款規定補稅處罰。」上開
      情形，如營業人係支付貨款與該合作社未具營利事業負責人身分之司庫，亦有
      適用。（二）台灣省廢棄物運銷合作社之司庫如兼具其他營利事業負責人之身
      分，其交付再生工廠之廢棄物，除調查單位移送之筆錄及報告書外，若尚無其
      他具體事證證明確係該營利事業銷售與再生工廠者，基於前述廢棄物回收與一
      般貨物買賣性質確有不同之考量，宜認定係該社社員共同運銷之廢棄物，依一
      時貿易所得，歸課社員之綜合所得稅；而購進廢棄物之再生工廠，所取得該合
      作社開立金額相符之統一發票作為進項憑證申報扣抵銷項稅額部分，亦有前揭
      財政部八十六年三月十八日之函送會議紀錄結論（一）之適用。．．．。」固
      分別為財政部八十六年三月十八日台財稅字第八六一八八八０六一號函釋及八
      十七年七月十四日台財稅字第八七一九五三０九０號函釋在案。前揭財政部函
      釋乃因營利事業其營業過程中之交易行為，應課徵營業稅，然由於廢棄物之回
      收，多係透過個人到處收集後，再逐層集中，最後交給再生工廠處理，每一階
      段之回收作業，均涉及買賣交易，而應依法課徵營業稅，但因拾荒業者相當零
      散，且難憑己力完成開立銷售憑證之工作，故乃由拾荒者充當社員而組成立廢
      合社，社員將搜集而來之廢棄物交由廢合社，再由廢合社將廢棄物統一分類處
      理，賣給再生工廠，自再生工廠取得價金，並開立統一發票給再生工廠，供為
      再生工廠做為加值型營業稅之進項稅額憑證，而廢合社自再生工廠取得之價金
      則扣除百分之五之營業稅、管理費與適當報酬後，將餘款依社員交貨比例，直
      接發給社員，據此制度之運作，藉以一方面由廢合社為社員辦理廢棄物之共同
      運銷作業，另一方面則由廢合社出面解決開立銷售憑證之問題。是前開財政部
      八十六年三月十八日台財稅字第八六一八八八０六一號函釋乃謂：「．．．如
      查明營業人確有向臺灣省廢棄物運銷合作社之社員購進廢棄物，並向該合作社
      支付貨款，其取得該合作社開立金額相符之統一發票作為進項憑證申報扣抵銷
      項稅額，於法尚無不合，應免依稅捐稽徵法第四十四條及營業稅法第十九條或
      第五十一條第五款規定補稅處罰。．．．」等旨；惟其後由於廢合社在全省各
      地設立廢棄物收集站，因地點分佈太廣，單一廢合社無法處理搜集及運銷作業
      ，乃在廢合社組織中承認「司庫」之機制，而司庫之地位，乃屬廢合社派駐在
      各地之分支單位，並無獨立之地位，而且可由社員兼任，其權限係代表廢合社
      出賣廢棄物，受領價金及開立統一發票給再生工廠，並自再生工廠取得之價金
      則由其代廢合社扣除營業稅、管理費及報酬所得後，再代廢合社將餘款依社員
      交貨比例，直接發給社員等情，可由卷附廢合社八十九年十二月十五日說明書
      謂：「臺灣省廢棄物運銷合作社在全省各地設立廢棄物收集站時，都要求收集
      站內指派一人負責與該社聯絡，廢合社乃將此人列為該社司庫，並委託擔任司
      庫之人代為處理該社共同運銷業務及代收款項．．．」及廢合社總經理吳招治
      於八十五年三月二十七日在台北縣調查站供述：「（問：社員、收集站之資格
      為何？．．‧）只要是中華民國的自然人，年滿十八歲，戶籍設在臺灣省內，
      有廢棄物委託廢棄物運銷合作社出售者，皆可申請成立本社社員，．．．至於
      收集站（亦稱司庫）之資格只要是從事收集拾荒業者之廢棄物業者、欲加入本
      社之委託運銷行列者，均可成為本社司庫。」等語，可知，前開財政部八十七
      年七月十四日台財稅字第八七一九五三０九０號函釋乃認營業人如係支付貨款
      與該合作社之司庫，亦得免依稅捐稽徵法第四十四條及行為時營業稅法第十九
      條或第五十一條第五款規定補稅處罰。
（四）惟上述設立廢合社之設計意旨，卻因事實上第一線收集廢棄物之拾荒業者，並
      無意願加入廢合社充當社員，因此真正成為廢合社之社員者，大多為廢棄物回
      收之大盤商或中盤商，且本身即兼「司庫」之角色等情，此由卷附廢合社總經
      理吳招治於八十五年三月二十七日在台北縣調查站調查中陳述：「因為每一位
      拾荒者或願意出售廢棄物予司庫者．．．均不願意登記為社員．．．。」及八
      十五年五月十三日在台北縣調查站陳稱：「我只是找從事廢棄物收集之廠商加
      入廢合社．．．。」「在實際上我們廢合社在作業上會把一些公司、工廠（使
      用廢合社發票）之聯絡人列為司庫．．．」等語，可知廢合社之社員大多為廢
      棄物回收之大盤商或中盤商，本身即兼「司庫」之角色，司庫之功能開始轉變
      ，即司庫本身不再係廢合社之機關，亦不再肩負「為廢合社自拾荒業者收集廢
      棄物」之功能，反而是廢棄物之實際買受人（自拾荒業者或小盤商買入）與出
      賣人（出賣予再生工廠）。而其與廢合社之關係，對外雖亦有代理之外觀，但
      內部關係已發生變化，亦即是由司庫借用廢合社之名義收取再生廠商之付款，
      並由司庫取得廢合社名義開立之統一發票直接交給再生工廠，事後由司庫交付
      廢合社一筆款項（包括報酬、營業稅金）即可終局保有再生工廠交付之全部價
      金等情，此可參廢合社總經理吳招治於八十五年三月二十七日在台北縣調查站
      調查中陳稱：「（問：臺灣省廢棄物運銷合作社開立發票予再生工廠之程序為
      何？貨款、稅金、手續費如何支付？）按一般狀況事由再生工廠或由各司庫打
      電話給本社員工．．．告知要開立多少面額，何種品名之後，本社員工即依所
      示，開立發票並郵寄予再生工廠，貨款係由再生工廠直接交予司庫，至於百分
      之五的營業稅及百分之零點三五的手續費，則由司庫匯至本社．．．。」及八
      十五年五月十三日於台北縣調查中供稱：「（問：廢合社依據何資料開立統一
      發票給再生廠商收集站？）部分是由收集站通知廢合社小姐需要發票之金額、
      數量、單價等，由廢合社小姐依其指示開立；部分是由再生工廠通知廢合社小
      姐所需發票之金額、品名、數量、單價等，由廢合社依其指示開立發票交予再
      生工廠。」「（問：司庫或再生工廠在取得廢合社發票後，是依發票金額付款
      ，抑或僅依發票金額一定比例付款？）只有正隆紙業公司會依發票金額全額付
      款，我們廢合社再將這些錢打散，分給交貨給正隆紙業公司的司庫。其他的再
      生工廠或司庫僅付我們發票金額百分之五營業稅及百分之０．四的手續費，．
      ．．。」是以，雖上開函釋內容明顯係在規範向廢合社購入廢棄物並取得廢合
      社所開立發票之營業人，是否應補徵營業稅及處罰，固難謂與本案之構成要件
      事實無涉。惟查，前開函釋之適用，須以廢合社及其所屬之司庫屬財政部原規
      劃之事實為前提。是於廢棄物運銷過程中，倘廢合社、社員、司庫或再生工廠
      間濫用前開制度，扭曲真正廢棄物收集者（即基層拾荒者）組成廢合社以解決
      其無法開立發票之制度良意，以致造成再生工廠之實際交易對象雖係為回收業
      者之中大盤商，卻由該中大盤商向廢合社取得發票交予再生工廠，或由再生工
      廠直接由廢合社處取得發票之違法事實，自無上開財政部八十七年七月十四日
      台財稅第八七一九五三０九０號函所附之協調會會議紀錄結論（二）記載適用
      之餘地。易言之，倘營業人向社員購入廢棄物，然並非將貨款交予廢合社而係
      交付予該社員，抑或廢棄物係由營業人向社員購入，雖營業人將貨款交予具營
      利事業身份之司庫，若該司庫實質上並非基於廢合社之代表人地位而係以營利
      事業之地位收受該貨款者；及廢棄物實質上係由具司庫身份之營利事業本身銷
      售予再生工廠者，則縱司庫係屬廢合社之對外單位，有代表廢合社受領貨款之
      權限，均無可依前揭財政部函釋意旨，主張免徵營業稅及免罰之餘地。經查，
      證人甲○○雖於九十二年十月二十八日在本院準備程序證稱：「（問：證人有
      無與原告為廢鐵的交易？）沒有。」「（問：原告貨款支付給何人？）有時支
      付給社員，有時由我代收，因資源回收通常都求現，如果社員零零星星去的話
      ，原告就付款給社員，如果社員有委託我，我就代收。貨款有時付給我，有時
      付給社員。原告實際上有與社員交易。」等語，是縱認本件係由甲○○介紹廢
      合社社員與原告交易。而原告亦有以現金支付貨款，惟原告之實際交易對象係
      為甲○○所介紹之該社員本身而非廢合社，至於貨款之支付，有時直接由原告
      交與實際交易對象之該社員，或由該社員委託由甲○○代收。據此，就原告直
      接將貨款交付與該社員之情形而言，其直接交易對象係該社員，然竟取得廢合
      社之發票申報扣抵銷項稅額，自無主張免徵營業稅及免罰之餘地；而就甲○○
      代收之部分，既係由社員委託甲○○代收，自難認甲○○係以廢合社之司庫地
      位而收受，易言之，縱使甲○○確係為廢合社之司庫，亦難因該部分之貨款係
      由甲○○代收，而置原告實際交易對象應係其他社員之事實於不論。是原告之
      實際對象既非廢合社，亦非廢合社之司庫甲○○，其竟取具廢合社所開立之統
      一發票，金額合計二八、八二九、二一二元，充當進項憑證並持以申報扣抵銷
      項稅額，致虛報進項稅額一、四四一、四六二元，揆諸前揭說明，自無財政部
      八十七年七月十四日函所附協調會會議紀錄結論之適用，是原處分機關高雄縣
      稅捐處依首揭規定，核定補徵營業稅一、四四一、四六二元，並按未依規定取
      得憑證經查明認定之總額百分之五罰鍰一、四四一、四六０元，於法尚無不合
      。再者，廢合社實際既無本件交易，無庸開發票，其開立不實發票並申報繳納
      ，是否多繳，可否退稅，係另一問題，與原告因持不得扣抵之憑證扣抵銷項稅
      額，應予補繳乙事，尚無關涉。是本件亦無雙重納稅問題。
（五）原告雖另訴稱：類似原告之交易情形如高雄縣稅捐處對昇瑩企業行、承瑩企業
      行違反營業稅法乙案，其情節與本件雷同，但經申請復查、訴願、再訴願程序
      ，終為財政部再訴願決定予以撤銷，本件不應有差別待遇云云。惟查，有關訴
      外人昇瑩企業行謝復恩、承瑩企業行蕭瑜芳違反營業稅法補徵營業稅乙案，雖
      經分別財政部八十九年四月七日台財訴字第０八九一三五一四七六號及八十九
      年九月二十七日台財訴字第０八九一三五六六八四號再訴願決定：「訴願決定
      及原處分均撤銷，由原處分機關另為處分。」嗣經原處分機關高雄縣稅捐處分
      別以九十年八月二十三日九十高縣稅法字第０三八二三四號及九十年八月七日
      九十高縣稅法字第０一０六九五九號再訴願撤銷重核復查決定：「原處分撤銷
      。」此固有上開再訴願決定書及復查決定書等附卷可考。惟如前所述，原告並
      未支付系爭貨款於廢合社之司庫甲○○，尚無前開財政部函釋之適用。且縱認
      原告之實際交易對象係甲○○所介紹之社員，原告或直接交付貨款予該社員，
      或由甲○○受該社員之委託而收受貨款，均無可認為甲○○係基於廢合社司庫
      之地位與原告為交易行為，原告均不得依前開財政部函釋主張免徵營業稅及免
      罰。是該財政部再訴願決定及高雄縣稅捐處之復查決定未查明前開事實，而僅
      據財政部賦稅署補充說明謂：所謂司庫性質係廢合社各地回收場處理相關交易
      及款項收付之人員，在外代表合作社收集及出售廢棄物，亦代表廢合社支付及
      收受貨款，故司庫對外收取貨款，即代表廢合社收取貨款等詞及採認廢合社於
      八十九年十月二十四日（八九）總字第一六０號函復稱：本社司庫名冊雖登記
      為蕭千金，但實際該收集站司庫為甲○○，本社未於名冊上更正之理由云云，
      乃決定撤銷原處分，尚嫌速斷，本院自不受其見解之拘束。是原告此部分所訴
      ，亦不足取。
三、綜上所述，原告之主張，既不足取。從而，原處分機關高雄縣稅捐處以原告未依
    法取得實際交易對象開立之統一發票，而取得廢合社所開立之不實發票充作進項
    憑證，並持以申報扣抵銷項稅額，乃依行為時營業稅法第十九條第一項第一款規
    定核定補徵營業稅一、四四一、四六二元，並依稅捐稽徵法第四十四條規定，按
    未依規定取得憑證經查明認定之總額處百分之五罰鍰一、四四一、四六０元，其
    認事用法並無違誤，訴願決定予以維持，亦無不合。原告起訴意旨求予撤銷，為
    無理由，應予駁回。又本件事證已明，兩造其餘攻擊防禦方法，核與本件判決基
    礎均不生影響，尚無逐一論述之必要，附此敘明。
據上論結，本件原告之訴為無理由，依行政訴訟法第一百九十五條第一項後段、第九
十八條第三項前段，判決如主文。
中　　　華　　　民　　　國    九十三　　年　  　二　　　月　　  十七　　日
         　　　　 　　      　高雄高等行政法院第二庭
                                  　　　　審判長法官  呂佳徵
  　　　　　　　　　　　　　　　　      　法　　　官  林勇奮
　　　　　　　　　　　　　　　　　　      法　　　官  蘇秋津
右為正本係照原本作成。
如不服本判決，應於判決送達後二十日內向本院提出上訴書狀，其未表明上訴理由者
，應於提起上訴後二十日內向本院提出上訴理由書（須按對造人數附繕本）；如於本
判決宣示或公告後送達前提起上訴者，應於判決送達後二十日內補提上訴理由書（須
附繕本）。未表明上訴理由者，逕以裁定駁回。
提起上訴應預繳送達用雙掛號郵票七份（每份三十四元）。
中　　　華　　　民　　　國    九十三　　年　  　二　　　月　　  十七　　日
                                          法院書記官  陳嬿如
